【裁判字號】    98,台上,7442
【裁判日期】    981210
【裁判案由】    違反毒品危害防制條例
【裁判全文】
最高法院刑事判決            九十八年度台上字第七四四二號
上  訴  人  甲○○
                    樓
選任辯護人  鄭崇文律師
上列上訴人因違反毒品危害防制條例案件，不服台灣高等法院中
華民國九十六年十一月十二日第二審判決（九十六年度上訴字第
四二五五號，起訴案號：台灣板橋地方法院檢察署九十六年度毒
偵字第二二四四號），提起上訴，本院判決如下：
    主  文
上訴駁回。
    理  由
一、施用第一級毒品部分：
按刑事訴訟法第三百七十七條規定：上訴於第三審法院，非以判
決違背法令為理由，不得為之。是提起第三審上訴，應以原判決
違背法令為理由，係屬法定要件，如果上訴理由書狀並未依據卷
內訴訟資料，具體指摘原判決不適用何種法則或如何適用不當，
或所指摘原判決違法情事，顯與法律規定得為第三審上訴理由之
違法情形，不相適合時，均應認其上訴為違背法律上之程式，予
以駁回。又不服地方法院之第一審判決而上訴者，應向管轄第二
審之高等法院為之。上訴書狀應敘述具體理由。上訴書狀未敘述
上訴理由者，應於上訴期間屆滿後二十日內補提理由書於原審法
院；逾期未補提者，原審法院應定期間先命補正，刑事訴訟法第
三百六十一條定有明文。又第二審法院認為上訴書狀未敘述理由
或上訴有不合法律上之程式之情形者，應以判決駁回之；但其情
形可以補正而未經原審法院命其補正者，審判長應定期間先命補
正。同法第三百六十七條規定甚明。本件上訴人甲○○因違反毒
品危害防制條例案件，不服第一審判決，提起上訴，其上訴狀未
敘明理由，經原審於民國九十六年十月十一日裁定命上訴人於收
受裁定後十日內補正上訴理由書，上訴人逾期仍未補正，原審因
認其上訴違背法律上之程式，依刑事訴訟法第三百六十七條前段
、第三百七十二條規定，不經言詞辯論，判決駁回上訴人提起之
第二審上訴，經核於法尚無不合。上訴意旨略稱：伊早於九十六
年十一月五日即已提出上訴理由狀，然因伊非法律專業人士，分
不清法院、檢察署及法官、檢察官係屬不同機關，誤認是相同一
體，致誤植請求檢察官上訴，然書狀內已明確載明：「一、……
業經台灣板橋地方法院判決壹年，減為有期徒刑陸月，及八個月
減為有期徒刑四月（九十六年度訴字第二四四五號）二、聲請人
對前述判決不服，理由如左：……」，足證伊確已提出上訴理由
。再依鈞院二十四年上字第二００一號判例、七十九年度台上字
第四０三八號判決及司法院院解字第二二號解釋，應不影響上訴
人上訴之效力。原判決逕以伊未提出上訴理由書狀，判決駁回伊
之上訴，顯然違背法令，應予撤銷等語。經核上訴人固提出台灣
高等法院檢察署九十六年十一月六日收文之刑事聲明上訴狀影本
一紙附卷，然稽之該狀所載：「請求檢察官上訴事：……希望檢
察官能從輕量刑……三、依刑事訴訟法第三百四十四條第二項，
請求貴署檢察官上訴。此致台灣高等法院檢察署公鑒」等文義觀
之，上訴人係請求檢察官為其利益上訴，並無向原審補提上訴理
由之意；再上訴人非係第一次向原審遞狀，其於九十六年九月四
日已自行提出第二審聲明上訴狀，於狀內記載：「主旨：為不服
台灣板橋地方法院刑事判決，依法提出上訴乙事……謹狀台灣板
橋地方法院刑事庭轉呈台灣高等法院（贅載台北分院）刑事庭公
鑒」，並親自按捺指印，亦有聲明上訴狀在卷可按（見原審卷第
八頁）。綜合上述各情，上訴人應非補提其第二審上訴理由狀，
而誤向檢察機關投遞甚明，自與上揭解釋、判例等意旨所指情形
迥異。上訴意旨，仍任意據以爭執，難認已符合首揭法定之第三
審上訴要件。其此部分上訴違背法律上之程式，應予駁回。
二、施用第二級毒品部分：
按最重本刑為三年以下有期徒刑之罪之案件，經第二審判決者，
不得上訴於第三審法院，刑事訴訟法第三百七十六條第一款定有
明文。本件上訴人因違反毒品危害防制條例案件，關於施用第二
級毒品安非他命部分，經第一審依毒品危害防制條例第十條第二
項論處罪刑，原審以上訴人之第二審上訴不合法，而從程序上予
以駁回。經核該罪之法定刑為三年以下有期徒刑，依首開說明，
既經第二審判決，自不得上訴於第三審法院，上訴人竟對之亦提
起上訴，顯為法所不許，此部分應併予駁回。
據上論結，應依刑事訴訟法第三百九十五條前段，判決如主文。
中    華    民    國  九十八  年   十二   月    十    日
                      最高法院刑事第九庭
                          審判長法官  邵  燕  玲
                                法官  李  伯  道
                                法官  孫  增  同
                                法官  李  英  勇
                                法官  施  俊  堯
      本件正本證明與原本無異
                                      書  記  官
中    華    民    國  九十八  年   十二   月   十五   日
                                                Ａ


司法院資訊處製作；財團法人民間司法改革基金會備份。
